臺灣雲林地方法院民事判決　　　　　　　96年度簡上字第13號
上　訴　人　乙○○
訴訟代理人　丙○○
被上訴人　　甲○○
上列當事人間請求排除侵害事件，上訴人對於中華民國96年1月
5日臺灣雲林地方法院虎尾簡易庭95年度虎簡字第140號第一審判
決提起上訴，本院於民國96年6月6日言詞辯論終結，判決如下：
    主  文
上訴駁回。
第二審訴訟費用新台幣壹仟伍佰元由上訴人負擔。
    事 實 及 理 由
壹、程序方面：
一、上訴人未於言詞辯論期日到場，核無民事訴訟法第386 條各
    款所列情形，爰依被上訴人聲請，由其一造辯論而為判決。
二、按對於簡易程序之第一審裁判，得上訴或抗告於管轄之地方
    法院，其審判以合議行之。第1 項之上訴及抗告程序，準用
    第3 編第1 章之規定。又當事人不得提出新攻擊或防禦方法
    。但有下列情形之一者，不在此限：1 、因第一審法院違背
    法令致未能提出者。2 、事實發生於第一審法院言詞辯論終
    結後者。3 、對於在第一審已提出之攻擊或防禦方法為補充
    者。4 、事實於法院已顯著或為其職務上所已知或應依職權
    調查證據者。5 、其他非可歸責於當事人之事由，致未能於
    第一審提出者。6 、如不許其提出顯失公平者。前項但書各
    款事由，當事人應釋明之。違反前2 項之規定者，第二審法
    院應駁回之。民事訴訟法第436 之1 條第1 、3 項、第447
    條分別定有明文。經查：上訴人雖於起訴時曾以雨水灌入為
    攻擊防禦方法，主張被上訴人所搭建於其房屋上之涼棚會侵
    害其所有權，然於原審言詞辯論期日旋即撤回該攻擊防禦方
    法，其復於上訴後以前揭主張為新攻擊防禦方法，為被上訴
    人所不同意，且核無上開民事訴訟法第447 條第1 項但書各
    款之情形，依前揭規定，應予駁回，先予敘明。
貳、實體方面：
一、上訴人於原審起訴主張：坐落於雲林縣虎尾鎮○○○段202
    之152 地號土地，及其上門牌號碼為雲林縣虎尾鎮○○路79
    號之2 之建物（下稱系爭房屋），為訴外人丙○○自法院拍
    賣取得，現為上訴人所有，與被上訴人所有同段202 之130
    地號土地相毗鄰，詎上開202 之130 地號土地上有1 涼棚（
    下稱系爭涼棚），該涼棚鐵架之鋼鐵結構體5 個搭建於系爭
    房屋上，顯屬無權占有上訴人所有系爭房屋之牆壁，且系爭
    房屋有部分越界，業經法院判決需拆除部分建物確定，然系
    爭涼棚有部分搭建於需拆除之建物上，如被上訴人不主動拆
    除該結構體，上訴人勢將無法拆除越界之建物，是提起本件
    訴訟，請求被上訴人將系爭涼棚支撐之鐵架搭在系爭房屋牆
    壁上面積5 平方公尺之鋼鐵結構體5 個拆除。上訴人提起上
    訴後，除援用原審各項陳述外，並補稱：兩造於購買上開土
    地及房屋之前，系爭涼棚與系爭房屋已為同一人所搭建，並
    同時供作補習班使用等語。
二、被上訴人抗辯意旨：系爭涼棚及所坐落之土地均為被上訴人
    於法院拍賣取得所有權，並非其所搭建，購買後亦未曾有過
    變動。
三、本件原審對於上訴人之請求，判決上訴人敗訴，上訴人聲明
    不服，求為廢棄原判決，並聲明：(一)原判決廢棄。(二)被上訴
    人應將侵害及占用上訴人房屋部分返還上訴人。(三)第一、二
    審訴訟費用由被上訴人負擔。被上訴人則求為判決駁回上訴
    。
四、得心證之理由：
  (一)上訴人主張被上訴人所有系爭涼棚鐵架之鋼鐵結構體5 個搭
    建於其所有系爭房屋牆壁上之事實，業據其提出土地及建物
    登記謄本（見原審卷第16至23頁）、現場照片（見原審卷第
    26、27頁）為證，並經原審會同雲林縣虎尾地政事務所勘驗
    屬實，且製有勘驗筆錄（見原審卷第30頁）、照片（見原審
    卷第32、33頁）、複丈成果圖（見原審卷第35頁）附卷可資
    佐證，復為被上訴人所不爭執，堪信為真實。又依上開複丈
    成果圖即如附圖所示，系爭涼棚並未占用上訴人所有之土地
    ，兩造所有之土地係以系爭房屋之牆壁外緣為界，此亦為兩
    造所不爭執，上訴人另主張上開鋼鐵結構體搭建於系爭房屋
    之牆壁上，業已侵害其所有權，則為被上訴人所否認，並以
    前揭情詞置辯。是本件所應審酌者為系爭涼棚鐵架之鋼鐵結
    構體是否無權占用上訴人所有之系爭房屋？茲分述如下。
  (二)按主物之處分，及於從物。民法第68條第2 項定有明文。所
    謂處分，包括物權行為及債權行為在內。又主物從物之關係
    ，於主物與從權利之關係，亦可適用。最高法院92年度台上
    字第2775號判決參照。經查：兩造於購買上開土地及房屋之
    前，系爭涼棚與系爭房屋已為同一人所搭建，並同時供作補
    習班使用乙節，業據上訴人所自承在卷（見本院卷96年3 月
    13日準備程序筆錄第3 頁、96年3 月29日準備程序筆錄第2
    頁），核與被上訴人所稱其於法院拍賣取得土地及系爭涼棚
    時，即與現狀相同，未曾變動過等情相符，是系爭涼棚之原
    所有人應已取得系爭房屋牆壁之使用權，其將涼棚鐵架之鋼
    鐵結構體搭建於緊臨其土地之牆壁上，應屬有權占用，此觀
    該面牆壁已漆上與補習班外觀相同色調之油漆，並懸掛供補
    習班使用之佈告欄自明。而將鋼鐵結構體搭建於系爭房屋之
    牆壁上，其目的在增益涼棚使用人之使用效益，避免於涼棚
    內活動者遭受風吹、日曬、雨淋，則系爭房屋之牆壁使用權
    ，乃足以幫助發揮系爭涼棚及其本身主要結構所在建築基地
    圓滿使用之通常效用，是系爭涼棚之原所有人將該所有權讓
    與被上訴人，其效力自及於有助於系爭涼棚效用之系爭房屋
    牆壁使用權的從權利在內。被上訴人於拍定取得系爭涼棚後
    ，使用系爭房屋之牆壁，自屬有法律上正當權源，而非無權
    占有。更何況訴外人丙○○於拍定取得系爭房屋之所有權時
    ，已明知其緊臨系爭涼棚之牆壁提供被上訴人出租予補習班
    使用之事實，法諺有云：「任何人不能將大於自己之權利讓
    與他人」，其就該外牆之使用權已有瑕疵，縱將系爭房屋所
    有權讓與上訴人，仍屬有瑕疵之房屋所有權。是系爭涼棚鐵
    架之鋼鐵結構體占用上訴人所有之系爭房屋，應有正當權源
    ，上訴人請求被上訴人將該結構體拆除，尚屬無據。
  (三)上訴人另主張系爭房屋有部分越界，業經法院判決需拆除部
    分建物，然系爭涼棚有部分搭建於需拆除之建物上，如被上
    訴人不主動拆除該結構體，上訴人將無法拆除越界之建物云
    云。然系爭房屋越界需拆除部分僅止於增建部分，即原「安
    安文理短期補習班」之招牌，此有內政部土地測量局94年9
    月15日測籍字第0940007986號函附鑑定書1 份、本院93年度
    虎簡字第150 號94年11月14日言詞辯論筆錄附於本院94年度
    虎簡字第66號卷可稽（見上開卷第93、94頁及第105 頁背面
    ），上訴人所需拆除部分既非系爭房屋之主體建築，而僅為
    房屋前端所突出於臨地之招牌，即與系爭涼棚無涉，該鋼鐵
    結構體縱不移除，上訴人亦得拆除該越界之部分，是上訴人
    據此主張被上訴人應將該鋼鐵結構體拆除，亦無理由，應予
    駁回。
  (四)綜上所述，本件上訴人主張系爭涼棚之鋼鐵結構體5 個無權
    占用系爭房屋為不足採，從而，上訴人請求被上訴人將系爭
    涼棚支撐之鐵架搭在系爭房屋牆壁上面積5 平方公尺之鋼鐵
    結構體5 個拆除，為無理由，不應准許。原審為上訴人敗訴
    之判決，並無不合。上訴意旨指摘原判決不當，求予廢棄改
    判，為無理由，應予駁回。
五、本件判決之基礎已臻明確，兩造其餘之攻擊防禦方法及舉證
    ，核與判決無影響，爰不一一論述，併此敘明。
六、據上論結，本件上訴為無理由，依民事訴訟法第436 條之1
    第3 項、第449 條第1 項、第78條、第385 條第1 項前段，
    判決如主文。
中　　華　　民　　國　　96　　年　　6 　　月　　20　　日
            民事第二庭    審判長法  官　林秋火
                                法  官　陳銘壎
                                法  官  吳錦佳
以上正本係照原本作成。
不得上訴
中　　華　　民　　國　　96　　年　　6 　　月　　20　　日
                                書記官　林美鳳
